臺灣高等法院臺南分院刑事判決　　　　　　　　　　　　　　　　　　　　行股
　　上　訴　人
　　即　被　告　甲　○　○
　　　　　　　　即　柯明寬
　　選任辯護人　李　建　忠
右上訴人因違反毒品危害防制條例案件，不服臺灣雲林地方法院八十七年度訴字第三
九一號中華民國八十八年五月十二日第一審判決（起訴案號：臺灣雲林地方法院檢察
署八十七年度偵字第一八五二號），提起上訴，判決後經最高法院發回更審，本院判
決如左：
    主      文
上訴駁回。
    事      實
甲○○（原名柯明寬）於民國（下同）八十五年十一月四日下午，打電話至雲林縣斗
六市○○路一八九巷四十一之二號，丁○○、乙○○所投宿之星辰汽車旅館九０六室
（下稱汽車旅館），欲向友人丁○○借錢，因丁○○、乙○○恐甲○○借錢不還，且
二人所帶安非他命適已吸食殆盡（二人非法施用毒品部分已另案判決確定），即協議
改以乙○○出資新臺幣（下同）二萬元，丁○○出資二千元之方式，欲與甲○○約定
以每公克一千元之價格，向甲○○購買安非他命二十二公克，甲○○於同日下午六、
七時許前往該汽車旅館，與乙○○、丁○○二人會面後，同意乙○○、丁○○二人之
約定，並向該二人拿取二萬二千元價金後即離去，嗣於同日下午八時許，甲○○即攜
帶安非他命至該汽車旅館交予丁○○、乙○○二人，並以其隨身所攜帶磅秤，秤所帶
安非他命重量僅十四．八公克（驗餘淨重十三、二０公克），因交付數量與約定數量
不符，甲○○為籌足數量又再離去，並要丁○○、乙○○二人在該汽車旅館等候來人
。嗣丙○○（涉嫌販賣安非他命部分已另案判決無罪確定）於當日下午十一時許，攜
帶自行吸用之安非他命０．九公克，前來該汽車旅館九０六室尋找甲○○未久，旋為
警至該室查悉上情，並扣得安非他命十四．八公克（驗餘淨重十三．二０公克），及
甲○○所有之磅秤一個。案經臺灣雲林地方法院函請臺灣雲林地方法院檢察署檢察官
偵查起訴。
    理      由
一、訊據上訴人即被告甲○○，固不諱言有於右揭時地，以電話與丁○○聯絡表示要
    借錢，並至上開汽車旅館向丁○○及乙○○二人拿二萬二千元，且因丁○○、乙○○二人向其表示欲購買安非他命，其有打電話聯絡介紹丙○○後離開之事實；
    惟矢口否認有何非法販賣安非他命之犯行，並辯稱：其確僅係向丁○○、乙○○
    二人借款二萬二千元，並於介紹聯絡丙○○後，即離開汽車旅館未再返回，其未
    販賣安非他命予丁○○、乙○○二人，扣案之安非他命及電子磅秤均非其所有，
    其亦不悉丁○○、乙○○二人如何買賣安非他命云云。然查：
（一）被告確有販賣安非他命予丁○○、乙○○二人之事實，已據證人乙○○在原審
      證稱：當天伊在汽車旅館拿二萬二千元給甲○○，其中二千元為丁○○所出，
      伊與丁○○拿錢給甲○○買安非他命，約定買廿二公克，但未約定要將所買安
      非他命分給甲○○，亦不知甲○○實際購買價格如何，甲○○拿走錢並叫伊等
      在旅館等候，約二小時後，甲○○僅拿來十四‧八公克安非他命，柯表示要叫
      人送過來，伊等繼續在旅館裡等候，約晚上十一時左右，有二位陌生人說要找
      甲○○，二人進入旅館房間沒多久警察就來了，不知二人身上所搜得安非他命
      是否為甲○○囑來轉交，扣案磅秤是甲○○的，十四．八公克安非他命係伊等
      所買，伊與甲○○是國中同學，無仇恨及過節等語（見原審卷第三十頁），及
      證人丁○○在原審證稱：伊與柯明寬認識，沒有恩怨，八十五年十一月四日下
      午在星辰旅館九０六室，伊出資二千元、乙○○出資二萬元購安非他命，要甲○○幫忙找安非他命，甲○○找到後送過來並打電話給伊朋友等語各等情甚詳
      （見原審卷第四十頁），即被告在本院亦自承：其至汽車旅館向丁○○及乙○○借錢時，丁○○及乙○○並非一開即欲借其金錢，而係欲向其買安非他命，
      其表示沒有安非他命，其有打電話聯絡丙○○，並於離開旅館時有向丁○○及
      乙○○拿走二萬二千元等情。則丁○○、乙○○二人確有向被告要求購買安非
      他命，二人並共同出資交付二萬二千元予被告至明。而被告起初向丁○○、乙○○借錢時，雖無販賣安非他命之意，然乙○○、丁○○既因恐被告借錢不還
      而未立即答應借錢予被告，並改向被告要求以二萬二千元作為購買安非他命代
      價，則苟非被告同意乙○○、丁○○二人之要求，乙○○、丁○○二人焉有平
      白交付二萬二千元予被告，而不要求取得任何憑證或擔保之理？況乙○○、丁○○二人事後迄未向被告追討該所給付之二萬二千元，被告亦自承未將該二萬
      二千元還給乙○○、丁○○二人，足徵乙○○、丁○○二人付予被告之二萬二
      千元，係用以購買安非他命之對價無訛。再參以證人丁○○及乙○○二人，與
      被告素無怨隙，當無干冒刑章而設詞予以誣陷之理，是被告辯稱其純係借錢，
      並未買賣安非他命云者，顯難認屬實情。
（二）次觀證人乙○○在另案丙○○違反毒品危害防制條例一案審理時，亦在該案原
      審證稱：當天下午六時多，阿寬來向丁○○借錢，丁○○從其皮包拿二萬二千
      元給阿寬，之後過半小時至一小時，阿寬打電話來，伊要阿寬過來說清楚，因
      錢係伊所出，阿寬於七、八點到汽車旅館時有帶扣案之安非他命過來，並表示
      再過一小時會再叫人拿安非他命過來抵那些錢，二個多小時後，丙○○與另外
      一個人到旅館來問阿寬有沒有來，扣案之安非他命不是丙○○帶來的；八十五
      年十一月四日下午在路上碰到柯明寬，丁○○向柯告知伊等要去星辰汽車旅館
      ，伊與丁○○於下午四時到汽車旅館，柯明寬隨後亦至汽車旅館要向丁○○借
      錢，丁○○向伊拿錢要借柯仔，因伊等怕柯明寬借錢不還，伊二人即協議不如
      二人一同拿錢出來買安非他命，而對柯明寬說要以二萬二千元向其買安非他命
      ，接著柯明寬就外出買安非他命，經伊與丁○○於四時至六時打呼叫器聯絡柯
      明寬，柯明寬於下午六、七時許，進入汽車旅館把錢拿走，當時約定以二萬二
      千元購買二十二公克安非他命，伊出二萬元，丁○○出二千元，柯明寬於七、
      八點時帶十四．八公克安非他命過來，用其所帶磅稱稱過後，因不夠重量，柯
      明寬即表示晚點會叫人補過來，等到十一點，丙○○拿０．九公克安非他命過
      來，也是以磅稱過才知重量不足，還未講要如何處理，警察就進來了等語（見
      原審另案八十六年度訴字第三十四號卷第六十五、六十六、一六二、一六三頁
      ）；繼在該案上訴審審理時亦證稱：八十五年十一月四日下午五、六點，在星
      辰汽車賓館拿二萬二千元向柯明寬買安非他命，晚上八點左右，丁○○說柯明
      寬只帶十四‧八公克的安非他命來，因重量不足，柯明寬說要去拿貨來補足，
      晚上十一點左右丙○○與章喬棟一起到九Ｏ六房間，約五分鐘警察就來等語（
      見本院另案八十七年度上訴字第一０八四號卷第八十、八十一頁）。另證人丁○○在該另案原審審理時亦證稱：當天在路上遇到柯明寬，在汽車旅館也有再
      打電話聯絡柯明寬，伊等到汽車旅館是要買安非他命，扣案之安非他命是柯明
      寬所帶來，而當天伊所買安非他命份量不夠，柯明寬說要打電話叫其朋友帶過
      來，結果是丙○○帶東西過來；當天聯絡柯明寬到旅館是因在斗六保齡球館遇
      到，扣案大包安非他命是柯明寬帶去的，當天在斗六郵局有碰到柯明寬，乙○○提議買安非他命，伊出資二千元，乙○○出資二萬元，乙○○在汽車旅館內
      打電話聯絡柯明寬，柯明寬先來收錢，過了好幾小時，丙○○才帶安非他命來
      ，警察隨後即到等語（見仝上另案原審卷第二十二、六十五、一一七、一一八
      頁）；繼在該另案上訴審審理時亦證稱：安非他命是向柯明寬買的，伊與乙○○共買二萬二千元，安非他命是柯明寬拿來的等語（見仝上另案上訴卷第五十
      三、五十四頁）。凡此有調閱該另案卷查核各該證人筆錄屬實，而就各該證詞
      對照該二證人前揭在本案原審所供證詞，雖就當日與被告初遇地點、被告究先
      以電話聯絡借錢或直接前往汽車旅館借錢、被告究於何時約定販賣安非他命、
      當日行程確切時間等情之供述，略有前後不一相互出入之瑕疵；然因事隔日久
      囿於人之記憶及各人之表達方式不同，難免有受時空環境影響，致無法詳實供
      述事件發生前後之所有情景，乃事所必然，況該二證人就被告販賣安非他命之
      關鍵人物、地點、金額、數量、等重要構成要件，既均前後相互為相同之證述
      不移，且被告復迭自承有收受乙○○、丁○○二人所持交之二萬二千元，乙○○、丁○○二人亦有向其表示欲購買安非他命，再參諸乙○○、丁○○二人所
      欲購買之安非他命係以每公克一千元計價，欲購買二十二公克，核亦與被告所
      收受之二萬二千元相符，況被告亦先已交付十四‧八公克之安非他命，並表示
      欲再補足不足之數量，則基於一般經驗法則，被告猶謂未販賣安非他命，其誰
      能信。是要不得僅因證人乙○○、丁○○二人所供購買安非他命之過程，略有
      部分細節未能一致之瑕疵，即認各該證詞全然不足採信，而反為被告有利之認
      定。
（三）至證人丁○○在原審雖另證稱：伊等叫甲○○幫忙找安非他命，安非他命不是
      甲○○的，甲○○是幫朋友送來云云；然既已同時供陳：不知甲○○如何拿到
      安非他命等語（見原審卷四十頁），則丁○○既稱不知被告係如何拿到安非他
      命，何又能指稱安非他命係被告幫朋友送來？又證人丁○○雖另證稱安非他命
      係向丙○○購買云云；然卻又於前揭另案上訴審審理時堅決表示伊不認識丙○○，並於警局時即表示安非他命係被告所給等語（見該卷第五十四頁），顯見
      證人丁○○所稱安非他命係被告鳴憲幫朋友送來，安非他命係向丙○○購買云
      者，係事後故為迴護被之飾詞，不足採信。又安非他命為違禁物，販賣安非他
      命者，法律更處以重刑，一般交易上為規避警方之查察，均極隱密，且為確保
      履行，常有一手交錢一手交貨，或事先收錢再交付安非他命，以防交付安非他
      命後，致生不履行交錢情事，因此證人乙○○、丁○○嗣後翻異前供，改稱二
      萬二千元，係借予被告甲○○云者，亦與常情不合，同屬事後故為坦護被告之
      舉，無由採信。
（四）又證人丙○○於前揭另案在原審審理時所證稱：當天伊在路上碰到柯明寬時，
      有問柯明寬可否買到安非他命並留電話給柯，後來柯明寬打電話來說汽車旅館
      那邊有賣安非他命，伊才前往現場，伊身上所查獲０．九公克安非他命是自己
      施用的，係伊向綽號阿茂之人所買等語（見仝上另案原審卷第一七三、一七四
      頁）；繼在該另案上訴審審理時所證稱：當晚伊至星辰汽車旅館，是因柯明寬
      打電話叫伊過去，並非去賣安非他命，伊未表示十四．八公克安非他命為伊所
      有，只說伊有０．九公克安非他命等語（見仝上另案上訴卷第九十八、九十九
      頁），既均與證人乙○○、丁○○二人上開所證：當晚十一時許，二名不認識
      之人即丙○○與章喬棟，前來汽車旅館表示要找柯明寬，不知丙○○所帶０‧
      九公克是否為柯明寬叫伊等拿來補足等語相符，自亦難僅以本案為警查獲時，
      丙○○在場而被告不在場之事實，即推認被告無販賣安非他命之情事。
（五）再者被告在原審因辯稱其不認識乙○○等人，原審為此為查明被告究係何人，
      於無被告之年籍資料情形下，直接向雲林縣警察局函調被告之口卡資料結果，
      縣境僅有同姓名之柯明寬一人，且柯明寬係於八十五年十一月二十日改名為甲○○，亦經於口卡中註記在案，復為被告所不否認，且該口卡上所附之甲○○
      相片，與被告本人之最近面貌吻合，是證人丙○○指認伊所稱「柯仔」、「阿
      寬」即係被告，自屬實情堪予採信。而證人丁○○係六十六年一月二十六日出
      生，亦有伊之年籍資料在卷足按，是伊指證「柯仔」即被告與伊同年紀，住斗
      六市等情，亦非子虛。況被告已於本院坦承其認識丁○○及丙○○，益證證人
      丁○○、丙○○前開指證屬實。另查證人乙○○係六十六年九月九日出生，被
      告係六十六年七月九日出生，亦有各該年籍資料存卷可佐，故證人乙○○證稱
      伊與被告係同為國中同校同學，彼此認識等情，亦屬實情。況據被告在本院供
      稱：乙○○國中時名為徐亨枝，大家都叫他「枝仔」，其均稱伊為「枝仔」等
      語，益見被告與乙○○原係舊識，則證人乙○○於警訊時供稱伊根本不認識丁○○打呼叫器聯絡前來旅館交易安非他命綽號「阿寬」之男子云者，顯係因被
      告尚未為警當場查獲，基於多年交誼，故為被告隱匿販賣安非他命犯行之不實
      供述，殊無足取。
（六）被告確有於上開時地，向丁○○、乙○○二人收取二萬二千元，並將安非他命
      十四．八公克販賣予該二人之事實，既已有如前述，且有經警查獲之安非他命
      十四．八公克（驗餘淨重十三．二公克）、及磅秤一個扣案為憑。又該查扣之
      安非他命，送請法務部調查局檢驗結果，確係甲基安非他命無訛，亦有該局檢
      驗通知書一紙附卷可佐（見仝上另案原審卷第三十六頁）。而被告既不承認其
      有前開販賣安非他命之事實，本院自無從查得其販入上開安非他命之真正價格
      ，及其是否因非法販賣該安非他命予人，而獲得具體利潤之金額；然查安非他
      命物稀價昂，取得不易，且為政府嚴予查緝取締之違禁物，且非法販賣安非他
      命之刑責甚重，凡非法販賣安非他命者苟無利潤可圖，衡情應無甘冒被查緝法
      辦重刑之危險而無端平價供應他人，堪認被告販入安非他命之價格必較販出之
      價格低廉，或係以同一價格而減少安非他命之份量，而有從中賺取差額利潤圖
      利之意圖及事實，應屬合於論理法則且不違背社會通常經驗之理性判斷，且被
      告與上開二證人僅認識而已，彼此並無特殊之交情，苟被告買賣間無利潤可圖
      ，則被告縱使至愚亦無甘冒被移送法辦之危險，平白從事非法販賣之理，是其
      販賣安非他命予上開二證人，必有從中賺取利潤無疑，其有營利之意圖亦明。
（七）綜上足認被告所辯前情，核屬畏罪卸責之飾詞，無足取信。本件事證已臻明確
      ，被告之犯行洵堪認定，應予依法論科。
二、按行為後法律有變更者，適用裁判時之法律，但裁判前之法律有利於行為人者，
    適用最有利於行為人之法律，刑法第二條第一項定有明文。經查毒品危害防制條
    例，已於八十七年五月二十日經總統公布，於同年月二十二日起生效，依該條例
    第二條第二項第二款規定，將「安非他命」列為第二級毒品。依毒品危害防制條
    例第四條第二項規定：「販賣第二級毒品者，處無期徒刑或七年以上有期徒刑，
    得併科新臺幣七百萬元以下罰金。」。而依麻醉藥品管理條例第十三條之一第二
    項第一款規定：「非法販賣安非他命者，處五年以上有期徒刑，得併科五萬元以
    下罰金。」。被告犯罪後法律有變更，比較新舊法之適用，以麻醉藥品管理條例
    第十三條之一第二項第一款之規定最有利於被告，自應適用麻醉藥品管理條例之
    規定論處。次按安非他命係甲基苯乙胺化學合成麻醉之藥品，吸用之會降低食慾
    ，血壓體溫會升高、影響記憶能力及自主神經系統，其判斷力、意志力亦均受限
    制、並有輕微癮性嚴重危害身心健康，而慣用者由於精神錯亂，更具暴力攻擊及
    反社會行為、自殺等傾向，後果堪虞，尤以戒解不易，其毒害不在煙毒之下，是
    以行政院衛生署於七十九年十月九日，以衛署藥字第九０四一四二號函列為麻醉
    藥品管理條例第二條第四款「化學合成類麻醉藥品」管理，限供醫藥及科學上之
    需用，不得非法輸入、製造、運輸、販賣、持有、施打或吸用，並自七十九年十
    月十一日起生效在案，依同條例第十三條之一第二項第一款規定，不得非法販賣
    ，乃被告竟違反規定非法販賣之，核係犯同條例第十三條之一第二項第一款之罪
    。被告非法持有安非他命之低度行為，已為其進而非法販賣之高度行為所吸收，
    不另論罪。公訴人認被告係犯毒品危害防制條例第四條第二項之販賣第二級毒品
    罪，容係未及比較新舊法之適用，原審誤為變更起訴法條應予更正。原審本於同
    上之見解，適用麻醉藥品管理條例第十三條之一第二項第一款，刑法第二條第一
    項但書、第十一條前段、第三十八條第一項第一款、第二款，並審酌被告之素行
    、犯罪之動機、目的、方法、對社會所生危害、及其犯後態度等一切情狀，對其
    量處有期徒刑五年二月，以資懲儆。復就扣案驗餘淨重十三．二０公克之安非他
    命認屬違禁物，另扣案之磅秤一個，認既經證人乙○○在偵查中證稱係被告所有
    供犯罪所用之物，亦均依法併予宣告沒收。經核認事用法並無不合，量刑亦稱妥
    適。被告上訴意旨，空言否認犯罪，指摘原判決不當，為無理由，應予駁回。
三、據上論斷，應依刑事訴訟法第三百六十八條，判決如主文。
本案經檢察官曾顯智到庭執行職務。
中    華    民    國      九十一      年      一      月     二十五     日
                                  臺灣高等法院臺南分院刑事第二庭
                                      審判長法官  游  明  仁
                                            法官  蘇  重  信
                                    法官  林  永  茂
右正本證明與原本無異。
如不服本判決，應於判決送達後十日內向本院提出上訴狀，其未敘述理由者並應於提
出上訴狀後十日內向本院補提理由書（應附繕本)。
                                      法院書記官  劉  岳  文
中    華    民    國      九十一      年      一      月     二十五     日
麻醉藥品管理條例第十三條之一第二項第一款：
一、非法輸入、製造、運輸、販賣者，處五年以上有期徒刑，得併科五萬元以下罰金
。
